臺灣高等法院民事判決  
109年度上字第1629號
上  訴  人  宏幸企業有限公司


法定代理人  傅宏智  
訴訟代理人  楊素鈺  
被 上訴 人  台灣佐鳥股份有限公司

法定代理人  舘剛延彥
訴訟代理人  陳豪杉律師
            洪瑋彤律師  
上列當事人間請求給付貨款事件，上訴人對於中華民國109年10
月21日臺灣臺北地方法院108年度訴字第4679號第一審判決，提
起上訴，本院於110年3月3日言詞辯論終結，判決如下：
    主  文
上訴駁回。　　
第二審訴訟費用由上訴人負擔。　　
    事實及理由
壹、程序方面：
    本件被上訴人法定代理人原為中丸宏，嗣變更為舘剛延彥，
    有臺北市政府109年12月16日府產業商字第10957384600號函
    文及最新公司變更登記可佐（本院卷第55至60頁），並經其
    具狀聲明承受訴訟（本院卷第53頁），核無不合，應予准許
    。　
貳、實體方面：
一、本件被上訴人主張：兩造於民國108年1月4日簽訂協議書（
    下稱A協議書），就上訴人積欠伊之貨款約定付款日，並應
    按原到期日與付款日間之天數，以年息3％加計利息，如上訴
    人仍逾期付款，則按約定付款日至實際付款日間之天數，延
    遲一日以年息15％再加計利息。而上訴人尚欠5萬3,372.80美
    元之貨款未付，並應給付原到期日即107年12月25日至108年
    2月25日按年息3％（另計5％營業稅）計算之利息289.55美元
    ，及自108年2月26日起至清償日止按年息15%計算之利息，
    並就已清償之貨款部分尚積欠A協議書所約定之利息共計7,3
    82.81美元。又上訴人另積欠訴外人香港佐鳥股份有限公司
    （下稱香港佐鳥公司）數筆貨款，於原約定當期日遲未付款
    共計21萬8,144.40美元，上訴人於108年1月4日與香港佐鳥
    公司成立協議書（下稱B協議書，並與A協議書合稱系爭協議
    書），關於遲延利息之約定則與A協議書相同。上訴人雖已
    清償貨款，惟尚未依B協議書之約定給付利息共計2,354.34
    美元，經香港佐鳥公司於108年4月2日將上開利息債權讓與
    伊，爰依系爭協議書、債權讓與之法律關係，求為命：上訴
    人應給付伊6萬3,399.5美元，及其中5萬3,372.8美元應自10
    8年2月26日起至清償日止，按年息15%計算之利息（未繫屬
    本院者，不予贅述）。
二、上訴人則以：兩造間並無買賣關係，而是分別與訴外人臺灣
    東鑫電子股份有限公司（下稱東鑫公司）成立代理關係，並
    從中收取相應服務費，被上訴人之存貨應向東鑫公司辦理退
    貨，不應向伊請求貨款。而被上訴人以伊若不簽立系爭協議
    書，則訴外人聯寶電子公司缺料斷線將由伊負擔，要求伊承
    擔巨額賠償為由，脅迫伊簽署系爭協議書，意思表示可撤銷
    ，系爭協議書已自始無效。縱認伊應給付貨款，被上訴人尚
    積欠伊「電感類產品退貨貨款」7,259.5美元、「電容類產
    品退貨貨款」美元36,586.10美元、「退傭金額」724.05美
    元及「退關費用」1503.22美元，伊亦得以之主張抵銷，經
    抵銷後伊應支付被上訴人之金額僅餘7,281.56美元等語，資
    為抗辯。
三、原審為被上訴人一部勝訴、一部敗訴之判決，判命上訴人應
    給付被上訴人6萬3,399.5美元，及其中5萬3,372.8美元自10
    8年2月26日起至清償日止，按週年利率15％計算之利息，駁
    回被上訴人其餘之訴。上訴人就其敗訴部分，提起上訴，上
    訴聲明為：㈠原判決不利於上訴人部分廢棄。㈡上開廢棄部分
    ，被上訴人於第一審之訴駁回。被上訴人答辯聲明：上訴駁
    回。（被上訴人就敗訴部分，未據上訴，業已確定，非本院
    審理範圍）。
四、被上訴人依系爭協議書、債權讓與之法律關係，請求上訴人
    應給付貨款5萬3,372.8美元及利息等，為上訴人所否認，並
    以前詞置辯。茲就兩造之爭點及本院之判斷，分述如下： 
  ㈠經查，上訴人法定代理人代表上訴人與被上訴人及香港佐鳥
    公司簽立系爭協議書之事實，為兩造所不爭執（本院卷第89
    頁），並有系爭協議書在卷可稽（司促卷第19、35頁），堪
    信為真實。
　㈡按當事人主張其意思表示係因被詐欺或脅迫而為之者，應就
    其被詐欺或被脅迫之事實，負舉證之責任。所謂因被脅迫而
    為意思表示，係指因相對人或第三人以不法危害之言語或舉
    動加諸表意人，使其心生恐怖，致為意思表示而言（最高法
    院95年度台上字第2948號判決要旨參照）。上訴人雖辯稱係
    受脅迫而簽立系爭協議書，並以原審答辯狀為撤銷之意思表
    示云云（原審卷第99頁），惟未提出任何其遭受脅迫之證據
    ，已難採信，且縱有如上訴人所述被上訴人係以如不簽立恐
    將面臨巨額賠償為由之情節，亦非屬客觀不法危害之言語或
    舉動，參照前開說明，並不構成脅迫行為，上訴人自無從依
    民法第92條第1項規定撤銷系爭協議書之意思表示，仍應依
    約履行。
　㈢依系爭協議書約定，上訴人應依照約定付款日支付貨款，並
    應按原到期日與付款日間之天數，以年息3％加計利息（另計
    5％營業稅），如上訴人仍逾期付款，則按約定付款日至實際
    付款日間之天數，延遲一日以年息15％再加計利息（司促卷
    第19、35頁）。被上訴人主張上訴人尚積欠A協議書貨款53,
    372.8美元，為上訴人所自認（原審卷第97頁），其餘貨款
    以及B協議書所載之貨款業已清償，然上訴人並未依系爭協
    議書之約定給付利息。而香港佐鳥公司就B協議書約定之利
    息債權，業已讓與被上訴人，並通知上訴人等情，有債權讓
    與同意書及存證信函暨收件回執為據（司促卷第37頁、本院
    卷第103至111頁）。準此，被上訴人依系爭協議書之約定，
    請求上訴人給付6萬3,399.5美元（計算式詳如原判決附表一
    、二、三所示），及其中5萬3,372.8美元自108年2月26日起
    至清償日止，按週年利率15％計算之利息，為有理由，應予
    准許。
　㈣上訴人主張抵銷之抗辯，是否可採？
　　上訴人辯稱：其為東鑫公司代理商，東鑫公司被訴外人美國
    基美特公司收購，收回客戶，上訴人就無法再販售貨品，正
    常來講把貨退回是商業道德，東鑫公司已同意退貨，退貨之
    貨物與系爭協議書之貨物不同。被上訴人尚欠「電感類產品
    退貨貨款」7,259.5美元、「電容類產品退貨貨款」美元36,
    586.10美元、「退傭金額」724.05美元及「退關費用」1,50
    3.22美元，以之主張抵銷云云，並提出電感退貨明細、電容
    退貨明細、合肥海晨倉儲有限公司5月份倉儲費用對帳單（
    本院卷第117至121頁）、被上訴人員工游勝仲108年8月12日
    電子郵件（原審卷第103頁）為證，然為被上訴人否認。經
    查，上訴人自承所提出之電感退貨明細、電容退貨明細係其
    自行製作（本院卷第126頁），並無任何簽認，所列內容及
    金額既無證據為憑，已難採之，另就退傭金額及退關費用則
    無提出任何依據。而上訴人於原審聲請傳訊之證人即東鑫公
    司前員工馮祖娟於原審證稱：貨是由代理商做備貨，代理商
    的備貨是根據客戶要求，伊不知道退貨內容，不清楚香港佐
    鳥公司辦理退貨之標準等語（原審卷第218至219頁），故原
    廠亦不清楚有何退貨之約定，上訴人所謂因原廠被收購而應
    將產品收回之商業道德，尚乏證據相佐。再者，游勝仲108
    年8月12日電子郵件記載：「請貴司（即上訴人）將剩餘未
    付款US＄53,372.8付給敝司（即被上訴人）.請貴司於8月底
    前付清未付款.逾期的話敝司將不再處理退貨事宜。敝司在
    收到這筆款項後會立即處理電感部品的退貨，另外我們會協
    助原廠對於電容部品退貨的討論.我們會盡最大的努力來處
    理但是無法保證原廠是否願意接受退貨.」等語（原審卷第1
    03頁），可知，被上訴人已陳明若上訴人仍逾期付款，則不
    再處理電感部品之退貨，至於原廠是否同意電容部品之退貨
    則無法保證，自難以上開電子郵件作為被上訴人同意退貨之
    約定。且依被上訴人於原審所述，香港佐鳥公司出售之產品
    為電感器商品，被上訴人出售之產品為電容器商品，原廠基
    美特公司並不同意就電容器商品退貨等語（原審卷第149頁
    ），並提出基美特公司之電子郵件所載：「沒有必要再就此
    部分進行討論」等語（原審卷第169頁）為證，足見，基美
    特公司已拒絕上訴人之退貨。從而，上訴人所提之上開證據
    難認其對被上訴人有何退貨、退傭或退關費用之債權，則其
    所為抵銷之抗辯，無從准許。
　㈤上訴人另辯稱其庫存被上訴人希望轉嫁給訴外人瑞益公司，
    差價會補給上訴人，價格損失不應由上訴人負擔云云，並提
    出游勝仲108年2月13日電子郵件為證，亦為被上訴人所否認
    。審酌該電子郵件記載：「至二月底若有庫存剩下你們（即
    上訴人）希望是依平價轉賣給RUIYI，我會解釋價格是原廠
    所訂定的，一有價差損失的話是由原廠將差額補給代理商（
    不管是宏幸或是佐鳥），『不知道這樣說有沒有用』，我會提
    到下週張洋會來臺灣…，『席間可能會講到這件事，希望他能
    幫忙處理一下』」等語（本院卷第143頁），可知，此係上訴
    人希望將庫存轉嫁第三人而與游勝仲在溝通協調過程中之郵
    件，游勝仲表示將代為解釋，但不知是否有用，並無任何代
    表被上訴人向上訴人為承諾之意思，且與上訴人前稱之退貨
    或系爭協議書之內容無涉，該電子郵件自難為有利於上訴人
    之認定，上訴人所辯，實無可採。
五、綜上所述，被上訴人依系爭協議書、債權讓與之法律關係，
    請求上訴人應給付6萬3,399.5美元，及其中5萬3,372.8美元
    自108年2月26日起至清償日止，按週年利率15％計算之利息
    ，為有理由，應予准許。原審就此部分為上訴人敗訴之判決
    ，經核於法並無不合，上訴意旨指摘原判決此部分不當，求
    予廢棄改判，為無理由，應予駁回。
六、本件事證已臻明確，兩造其餘之攻擊或防禦方法及所用之證
    據，經本院斟酌後，認為均不足以影響本判決之結果，爰不
    逐一論列，附此敘明。
七、據上論結，本件上訴為無理由，依民事訴訟法第449條第1項
    、第78條，判決如主文。
中　　華　　民　　國　　110 　年　　3 　　月　　17　　日
                  民事第二庭
                        審判長法  官   陳容正
                              法  官   李昆曄
                              法  官   紀文惠
正本係照原本作成。
如不服本判決，應於收受送達後20日內向本院提出上訴書狀，其
未表明上訴理由者，應於提出上訴後20日內向本院補提理由書狀
（均須按他造當事人之人數附繕本）上訴時應提出委任律師或具
有律師資格之人之委任狀；委任有律師資格者，另應附具律師資
格證書及釋明委任人與受任人有民事訴訟法第466 條之1第1項但
書或第2項所定關係之釋明文書影本。如委任律師提起上訴者，
應一併繳納上訴審裁判費。
中　　華　　民　　國　　110 　年　　3 　　月　　18　　日

　　　　　　　　　　　　　　　書記官   李昱蓁